臺灣臺中地方法院民事判決
110年度沙簡字第306號
原      告  盧柏融  

            盧洧呈  
被      告  盧俞文  

訴訟代理人  吳映辰律師
被      告  盧禹彤  
            盧禹亘  
上二人共同
法定代理人  趙婷玉  
上二人共同
訴訟代理人  吳映辰律師
上列當事人間請求清償債務事件，經本院於民國110年9月22日言
詞辯論終結，判決如下：
    主      文
被告甲○○、 戊○○、丁○○應於繼承被繼承人盧政鴻（身分證統一
編號：Z000000000號）遺產範圍內，連帶給付原告乙○○新臺幣壹
拾伍萬貳仟貳佰陸拾元，及被告甲○○自民國一一○年四月二十七
日起，及被告戊○○、丁○○均自一一○年四月十五日起，均至清償
日止，按週年利率百分五計算之利息。
原告其餘之訴駁回。
訴訟費用由被告甲○○、 戊○○、丁○○於繼承被繼承人盧政鴻（身
分證統一編號：Z000000000號）遺產範圍內連帶負擔百分之四十
八，餘由原告負擔。
本判決原告乙○○勝訴部分得假執行。但被告甲○○、 戊○○、丁○○
如以新臺幣壹拾伍萬貳仟貳佰陸拾元為原告乙○○預供擔保，得免
為假執行。
原告其餘假執行之聲請駁回。
    事實及理由
壹、程序方面：
    按訴狀送達後，原告不得將原訴變更或追加他訴，但擴張或
    減縮應受判決事項之聲明者，不在此限，民事訴訟法第255
    條第1項第3款定有明文，依同法第436條第2項規定於簡易訴
    訟程序適用之。經查，原告起訴時原聲明請求：被告應給付
    原告新臺幣（下同）304,895元，及自起訴狀繕本送達被告
    之翌日起至清償日止，按週年利率百分之5計算之利息（見
    本院卷第19、79頁），嗣後，原告於民國110年7月30日提出
    「民事更正暨擴張訴之聲明暨辯論意旨狀」並變更聲明請求
    ：一、被告應連帶給付原告乙○○156,450元及自起訴狀繕本
    送達被告之翌日起至清償日止，按週年利率百分之5計算之
    利息。二、被告應連帶給付原告丙○○新台幣160,445元及自
    起訴狀繕本送達被告之翌日起至清償日止，按週年利率百分
    之5計算之利息（見本院卷第177頁），核屬擴張應受判決事
    項之聲明，合於前開規定，應予准許。
貳、實體方面：
一、原告主張：（一）原告乙○○係訴外人盧政鴻之弟，原告丙○○
    則為訴外人盧政鴻之姪子，被告甲○○、 戊○○、丁○○均為訴
    外人盧政鴻之子女。而訴外人盧政鴻於109年7月18日因發生
    交通事故而受傷送醫，被告為其扶養義務人，卻未於第一時
    間救治之，原告乙○○遂代為救治訴外人盧政鴻，因而支出如
    附表1編號1至5所示費用，共計156,450元，為此爰依民法第
    174條、第176條規定提起本訴訴訟。（二）訴外人盧政鴻於
    109年7月21日死亡，被告丙○○支出如附表2編號1至18所示費
    用，共計439,245元，且如附表2編號1至12所示費用均為訴
    外人盧政鴻之喪葬費用，屬民法第1150條規定繼承費用，及
    如附表2編號18所示費用係被告應履行其對訴外人盧政鴻扶
    養義務之必要支出，及如附表2編號13至17所示費用為被告
    之生活費用，被告丙○○為被告之生活上利益而墊支，均屬有
    利於被告且不違反其本人之意思所支出必要費用，為此爰依
    民法第174條、第176條、第1150條規定
　　向被告請求償還（計算式：439245元－訴外人盧政鴻白包金
    額278800元＝160445元）等語。並聲明：（一）被告應連帶
    給付原告乙○○156,450元及自起訴狀繕本送達被告之翌日起
    至清償日止，按週年利率百分之5計算之利息。（二）被告
    應連帶給付原告丙○○新台幣160,445元及自起訴狀繕本送達
    被告之翌日起至清償日止，按週年利率百分之5計算之利息
    。（三）願供擔保，請准宣告假執行。　　　
二、被告則以：（一）被告之父親盧政鴻因車禍昏迷，原告乙○○
    係被告父親之兄弟，面對醫師告知術後清醒機率不高，因不
    捨被告之父親逝世，於未告知被告情況下，自行決定進行搶
    救，然被告之父親仍於109年7月21日20時30分宣告不治死亡
    。（二）被告之父母親離異，被告戊○○與丁○○均未成年且就
    讀高中，被告甲○○雖已成年然罹患重大病患，故由原告家族
    主導被告之父親喪葬事宜。而原告乙○○、丙○○係被告之叔父
    、堂兄，因見被告3人喪父失依，故代被告之祖母照顧被告
    ，並交付如附表2編號13所示現金100,000元，以供被告生活
    、教育之用，且向被告戊○○表示係先從被告之父親白包支出
    ，則原告因代被告之祖母履行扶養義務而贈與100,000元，
    不論白包收入已否達100,000元得相抵，原告基於家族情誼
    ，履行道德上義務，事後反悔，請求被告返還，於法無據，
    且與社會常情相悖。（三）原告乙○○為被告之父親支出如附
    表1編號5所示手術費用152,260元，屬被告之父親遺產，被
    告以繼承所得遺產為限負連帶責任。（四）被告丙○○支出如
    附表2編號1、12所示被告之父親喪葬費用，屬繼承費用，依
    民法第1150條規定由遺產支付。（五）原告乙○○主張其支出
    如附表1編號1至4所示費用，及被告丙○○主張其支出如附表2
    編號2至11、14至18所示費用，均未舉證，顯屬無據等語資
    為抗辯。並聲明：原告之訴駁回。
三、本院之判斷：　
（一）按未受委任，並無義務，而為他人管理事務者，其管理應
      依本人明示或可得推知之意思，以有利於本人之方法為之
      ，民法第172條定有明文。次按管理人違反本人明示或可
      得推知之意思，而為事務之管理者，對於因其管理所生之
      損害，雖無過失，亦應負賠償之責。前項之規定，如其管
      理係為本人盡公益上之義務，或為其履行法定扶養義務，
      或本人之意思違反公共秩序善良風俗者，不適用之，民法
      第174條亦有明定。復按管理事務，利於本人，並不違反
      本人明示或可得推知之意思者，管理人為本人支出必要或
      有益之費用，或負擔債務，或受損害時，得請求本人償還
      其費用及自支出時起之利息，或清償其所負擔之債務，或
      賠償其損害。第174條第2項規定之情形，管理人管理事務
      ，雖違反本人之意思，仍有前項之請求權，民法第176條
      亦有明文。
（二）另按繼承人自繼承開始時，除本法另有規定外，承受被繼
      承人財產上之一切權利、義務。但權利、義務專屬於被繼
      承人本身者，不在此限。繼承人對於被繼承人之債務，以
      因繼承所得遺產為限，負清償責任，民法第1148條定有明
      文。又按繼承人對於被繼承人之債務，以因繼承所得遺產
      為限，負連帶責任，民法第1153條第1項亦有明定。
（三）再按關於遺產管理、分割及執行遺囑之費用，由遺產中支
      付之。但因繼承人之過失而支付者，不在此限，民法第11
      50條定有明文。而該條所稱「遺產管理之費用」，乃屬繼
      承開始之費用，該費用具有共益之性質，不僅於共同繼承
      人間有利，對繼承債權人、受遺贈人、遺產酌給請求人及
      其他利害關係人，胥蒙其利，當以由遺產負擔為公平，此
      乃該條本文之所由設。是以凡為遺產保存上所必要不可欠
      缺之一切費用均屬之，諸如事實上之保管費用、繳納稅捐
      、罰金罰鍰、訴訟費用、清算費用等是（最高法院99年度
      臺上字第408號民事裁判意旨參照）。是以，民法第1150
      條所稱「遺產管理之費用」，係指遺產保存上所必要不可
      欠缺之一切費用，而被繼承人之喪葬費用是否為繼承費用
      ，民法雖未明文規定，然此項費用既為完畢被繼承人之後
      事所不可缺，參以，遺產及贈與稅法第17條第1 項第
      10款規定被繼承人之喪葬費用應自遺產總額中扣除，免徵
　　  遺產稅，故被繼承人之喪葬費用依其性質應屬遺產管理費
　 　 用。
（四）原告主張：原告乙○○係訴外人盧政鴻之弟，及原告丙○○為
      訴外人盧政鴻之姪子，以及被告甲○○、 戊○○、丁○○均為
      訴外人盧政鴻之子女。且訴外人盧政鴻於109年7月18日因
      發生交通事故而受傷送醫，並於同年月21日死亡等情，並
      提出戶籍謄本影本為證（見本院卷第239至243頁），且為
      被告所不爭執（見本院卷第266頁），自堪信為真實。
（五）關於原告乙○○部分：　　
　　1.原告主張：訴外人盧政鴻於109年7月18日因發生交通事故
      而受傷送醫，由原告乙○○代為支出如附表1編號5所示手術
      費用152,260元等情，業據其提出與所述相符之信用卡消
      費明細及帳單等影本為證（見本院卷第189、193、195、1
      97頁），並為被告所不爭執（見本院卷第217頁），自堪
      信為真實，是以，該筆費用性質上屬於訴外人盧政鴻生前
      債務。
　　2.被告甲○○、戊○○、丁○○均為訴外人盧政鴻之子女，嗣訴外
      人盧政鴻於107年7月21日死亡後，渠等均為訴外人盧政鴻
      之繼承人，且訴外人盧政鴻生前之最後住所地係位在臺中
      市大肚區，被告甲○○、戊○○、丁○○均未向本院聲明拋棄繼
      承或限定繼承等情，有戶籍謄本、繼承系統表及本院查詢
      表在卷可稽（見本院卷第239至243頁、第247至251頁），
      揆諸前揭說明，被告甲○○、戊○○、丁○○應於繼承被繼承人
      盧政鴻生之遺產範圍內，對被繼承人盧政鴻生所遺上開債
      務負連帶清償責任。
　  3.至原告主張：原告乙○○為救治訴外人盧政鴻，因而支出如
      附表1編號1至4所示費用，共計4,190元等情，被告則以前
      詞置辯，經查：（1）按當事人主張有利於己之事實者，
      就其事實有舉證之責任，民事訴訟法第277條前段定有明
      文。次按民事訴訟如係由原告主張權利者，應先由原告負
      舉證之責，若原告先不能舉證，以證實自己主張之事實為
      真實，則被告就其抗辯事實即令不能舉證，或其所舉證據
      尚有疵累，亦應駁回原告之請求（最高法院17年度上字第
      917號民事裁判意旨參照）。（2）原告主張前情，為被告
      所否認，揆諸前揭說明，原告應就其主張前情，負舉證責
      任，然原告並未就此提出任何證據以實其說，自難信為真
      實。從而，原告主張前情，尚非可採。　　
　  4.按給付有確定期限者，債務人自期限屆滿時起，負遲延責
      任；給付無確定期限者，債務人於債權人得請求給付時，
      經其催告而未為給付，自受催告時起，負遲延責任。其經
      債權人起訴而送達訴狀，或依督促程序送達支付命令，或
      為其他相類之行為者，與催告有同一之效力，民法第229
      條第1項、第2項分別定有明文。又按遲延之債務，以支付
      金錢為標的者，債權人得請求依法定利率計算之遲延利息
      。但約定利率較高者，仍從其約定利率；應付利息之債務
      ，其利率未經約定，亦無法律可據者，週年利率為百分之
      5，民法第233條第1項、第203條亦分別明定。查原告乙○○
      對被告之債權152,260元，核屬無確定期限之給付，既經
      原告提起訴訟，且起訴狀繕本業於110年4月26日合法送達
      被告甲○○，及於同年4月14日合法送達被告戊○○與丁○○，
      此有本院送達證書在卷可稽（見本院卷第45、53頁），則
      被告迄未給付，應負遲延責任，是以，原告請求自起訴狀
      繕本送達被告甲○○之翌日即110年4月27日起，及自起訴狀
      繕本送達被告戊○○與丁○○之翌日即110年4月15日起，均至
      清償日止，按週年利率百分之5計算之法定遲延利息，核
      無不合，應予准許。
    5.綜上所述，原告乙○○依無因管理之法律關係及繼承法則，
      請求被告甲○○、戊○○、丁○○應於繼承被繼承人盧政鴻遺產
      範圍內，連帶給付152,260元，及自起訴狀繕本送達被告
      甲○○之翌日即110年4月27日起，及自起訴狀繕本送達被告
      戊○○與丁○○之翌日即110年4月15日起，均至清償日止，按
      週年利率百分之5計算之利息，為有理由，應予准許，至
      逾此部分之請求，為無理由，應予駁回。　　　
（六）關於被告丙○○部分：　　　　　　
　　1.原告主張：訴外人盧政鴻於109年7月21日死亡，被告丙○○
      支出如附表2編號1、12所示訴外人盧政鴻之喪葬費用，共
      計252,030元（計算式：240030＋12000＝252030），及被告
      收受訴外人盧政鴻之白包金額278,800元等情，並提出統
      一發票、收據、契約書、明細等影本為證（見本院卷第13
      3頁、第199至209頁），且為被告所不爭執（見本院卷第2
      17頁），自堪信為真實，揆諸前揭說明，如附表2編號1、
      12所示訴外人盧政鴻之喪葬費用，依其性質應屬遺產管理
      費用，而被告收受訴外人盧政鴻之白包金額278,800元既
      足以支付之，自無從再向被告求償。
    2.又原告固主張：原告丙○○其支出如附表2編號13所示費用1
      00,000元，係為被告之生活上利益而墊支費用等情，惟查
      ，依原告提出「民事起訴狀」記載「（一）已故兄長盧政
      鴻先生於000年0月00日晚間20：30分身故，因留有三女…
      。因侄兒丙○○擔心其三子女生活費家庭開銷無法負荷有當
      面點交現金10萬元整暫時紓困…」等語（見本院卷第19頁
      ），充其量僅係由原告丙○○將現金100,000元交予被告，
      尚與民法第172條規定為他人管理事務乙節有間，自無適
      用民法第174條、第176條規定之餘地。
　　3.至原告主張：被告丙○○支出如附表2編號2至11、14至18所
      示費用，共計87,215元等情，為被告所否認，揆諸前揭說
      明，原告應就其主張前情，負舉證責任，然原告並未就此
      提出任何證據以實其說，自難信為真實，則原告主張前情
      ，尚非可採。
　  4.從而，原告丙○○主張依民法第174條、第176條、第1150條
      規定，請求被告應連帶給付原告丙○○160,445元及自起訴
      狀繕本送達被告之翌日起至清償日止，按週年利率百分之
      5計算之利息，為無理由，應予駁回。　
（七）本件事證已臻明確，兩造其餘之攻擊防禦方法及未經援用
      之證據，經本院斟酌後，認為均不足以影響本判決之結果
      ，自無逐一詳予論駁之必要，併此敘明。
四、本件原告勝訴部分，係依民事訴訟法第427條第1項規定適用
    簡易訴訟程序，所為被告敗訴判決，應依民事訴訟法第389
    條第1項第3款規定，依職權宣告假執行，原告雖陳明願供擔
    保，請准宣告假執行，惟本院既已依職權宣告，無再命原告
    提供擔保之必要，不另為准駁之諭知。另依民事訴訟法第39
    2條第2項規定，依職權酌定相當之擔保金額，宣告被告預供
    擔保而免為假執行。至原告敗訴部分，其假執行之聲請已失
    所附麗，應併駁回。　　　　　
五、訴訟費用負擔之依據：民事訴訟法第79條、第85條第2項。
中　　華　　民　　國　 110　　年　　11 　　月　10 　　日
                  沙鹿簡易庭  法  官  賴秀雯
以上為正本係照原本作成。
如不服本判決，應於送達後二十日內，向本院提出上訴狀並表明
上訴理由，如於本判決宣示後送達前提起上訴者，應於判決送達
後二十日內補提上訴理由書（須附繕本）。如委任律師提起上訴
者，應一併繳納上訴審裁判費。
中　　華　　民　　國　 110　　年　　11 　　月　10 　　日
                              書記官  陳任鈞